【裁判字號】    95,訴,2311
【裁判日期】    950720
【裁判案由】    毒品危害防制條例
【裁判全文】
臺灣高雄地方法院刑事判決              95年度訴字第2311號
公  訴  人  臺灣高雄地方法院檢察署檢察官
被      告  乙○○
                    （另案於臺灣高雄女子監獄執行中）
上列被告因毒品危害防制條例案件，經檢察官提起公訴（94年度
偵字第21376 號），嗣因被告就被訴事實為有罪之陳述，經本院
告知簡式審判程序意旨，並聽取公訴人及被告之意見後，本院合
議庭裁定由受命法官獨任依簡式審判程序審理，判決如下：
    主  文
乙○○連續轉讓第二級毒品，處有期徒刑柒月。扣案之第二級毒
品甲基安非他命拾包（合計淨重零點零柒公克，空包裝袋重貳點
玖零公克）沒收銷燬之。
    事  實
一、乙○○明知甲基安非他命係毒品危害防制條例第2 條第2項
    第2 款所列管之第二級毒品，依法不得持有、轉讓，竟基於
    轉讓第二級毒品甲基安非他命之概括犯意，於民國92年6 月
    間某日及同年7 月9 日上午10時許，在高雄市○○區○○路
    490 巷8 號住處（起訴書誤載為高雄市左營區自勉新村247
    號），連續無償轉讓約供施用1 次數量之第二級毒品甲基安
    非他命予黃珮琁施用2 、3 次。嗣於92年7 月9 日中午12時
    48 分 許，員警持臺灣屏東地方法院核發之搜索票前往乙○
    ○上開住處執行搜索時，當場扣得第二級毒品甲基安非他命
    10包而查知上情。
二、案經內政部警政署保安警察第三總隊報告臺灣屏東地方法院
    檢察署呈臺灣高等法院檢察署令准移轉臺灣高雄地方法院檢
    察署偵查起訴。
    理  由
壹、程序部分：
    按本件被告乙○○所犯係死刑、無期徒刑、最輕本刑為3 年
    以上有期徒刑以外之罪，其於準備程序就前揭被訴事實為有
    罪之陳述，經受命法官告知簡式審判程序之旨，並聽取其與
    公訴人之意見後，本院認無不得或不宜改依簡式審判程序進
    行之處，爰依刑事訴訟法第273 條之1 第1 項、第284 條之
    1 ，裁定本件由受命法官獨任進行簡式審判程序，合先敘明
    。
貳、實體部分：
一、上揭事實，已據被告於本院審理中坦承不諱，核與證人黃珮
    琁於警、偵及本院審理中供述被告確有無償提供甲基安非他
    命予其施用等情大致相符，且有扣押、搜索筆錄、扣押物品
    目錄表、尿液採樣對象化名（編號）與真實姓名（黃珮琁）
    對照表、高雄市立凱旋醫院92年7 月23日煙毒尿液檢驗成績
    書各1 紙在卷可稽（見保安警察第三總隊嫌疑人乙○○警卷
    第8 、10、15頁、嫌疑人黃珮琁警卷第15頁），另扣案之不
    明粉末10包（合計淨重0.07公克，空包裝重2.90公克），經
    送往法務部調查局檢驗結果，確呈第二級毒品甲基安非他命
    之陽性反應，此有法務部調查局92年9 月17日調科壹字第24
    0002712 號鑑定通知書在卷可佐（見臺灣屏東地方法院檢察
    署偵卷第55頁），足徵被告上開自白與事實相符，應堪採信
    。是本件事證明確，被告犯行洵堪認定，應予依法論科。
二、按行為後法律有變更者，適用行為時之法律，但行為後之法
    律有利於行為人者，適用最有利於行為人之法律，刑法第2
    條第1 項定有明文。本件被告行為後，若干法律已有變更，
    茲分述如下：（一）95年7 月1 日施行之新刑法，業已刪除
    第56條關於連續犯之規定，此刪除雖非犯罪構成要件之變更
    ，但已影響行為人刑罰之法律效果，自屬法律有變更，且依
    修正施行前之舊刑法論以連續犯規定對於被告較為有利；（
    二）被告於犯罪時之刑法第41條第1 項前段規定：「犯最重
    本刑為5 年以下有期徒刑以下之刑之罪，而受6 個月以下有
    期徒刑或拘役之宣告，因身體、教育、職業、家庭之關係或
    其他正當事由，執行顯有困難者，得以1 元以上3 元以下折
    算一日，易科罰金。」又被告行為時之易科罰金折算標準，
    修正前罰金罰鍰提高標準條例第2 條前段（現已刪除）規定
    ，就其原定數額提高為100 倍折算1 日，則本件受刑人行為
    時之易科罰金折算標準，應以銀元300 元折算1 日，經折算
    為新臺幣後，應以新臺幣900 元折算為1 日。惟95年7 月1
    日修正公布施行之刑法第41條第1 項前段則規定：「犯最重
    本刑為5 年以下有期徒刑以下之刑之罪，而受6 個月以下有
    期徒刑或拘役之宣告者，得以新臺幣1000元、2000元或3000
    元折算1 日，易科罰金。」比較修正前後之易科罰金折算標
    準，以95年7 月1 日修正公布施行前之規定，較有利於受刑
    人，則應依刑法第2 條第1 項前段，適用修正前刑法第41條
    第1 項前段規定，定其折算標準；（三）被告行為後，刑法
    第33條第5 款業於94年2 月2 日修正公布，並自95年7 月1
    日起施行；修正後刑法第33條第5 款規定「罰金：新臺幣10
    00 元 以上，以百元計算之。」，與修正前刑法第33條第5
    款規定「罰金：1 元以上。」不同。比較新舊法結果，以舊
    法較有利於行為人，新法並無對被告較為有利之情形，故依
    刑法第2 條第1 項前段規定，本案關於毒品危害防制條例第
    8 條第2 項之法定刑罰金部分，自應適用行為時之法律即修
    正前刑法第33條第5 款規定決定其罰金部分之法定刑。
三、按甲基安非他命係毒品危害防制條例第2 條第2 項第2 款所
    稱之第二級毒品，故核被告所為，係犯該條例第8 條第2 項
    之轉讓第二級毒品罪。被告持有第二級毒品後再予轉讓，其
    持有毒品之低度行為應為轉讓毒品之高度行為所吸收，不另
    論罪。被告先後多次轉讓第二級毒品之犯行，時間緊接，犯
    罪方法類似，且觸犯構成要件相同之罪名，顯係基於概括犯
    意反覆為之，應依連續犯規定論以一罪，並依法加重其刑。
    被告行為後，毒品危害防制條例雖於92年7 月9 日修正公布
    ，93年1 月9 日施行，其中第8 條第2 項之轉讓第二級毒品
    之罪刑並未修正，僅將原列於第4 項之未遂犯之處罰，移植
    於第5 項，本件被告雖多次轉讓數量不詳之第二級毒品供黃
    珮琁施用，惟無積極證據證明被告轉讓之第二級毒品甲基安
    非他命數量有達淨重10公克以上之情事（依90年1 月9 日所
    制定之「轉讓持有毒品加重其刑之數量標準」，轉讓第二級
    毒品需達淨重10公克以上），而有加重事由存在，自無新舊
    法比較之問題，附此敘明。
四、爰審酌被告曾有違反毒品危害防制條例等前科紀錄，素行非
    佳，有臺灣高等法院被告前案紀錄表1 份在卷足參，其明知
    甲基安非他命係政府查禁列管之第二級毒品，竟無償轉讓第
    二級毒品予他人施用，嚴重戒害他人身心，助長毒品犯濫，
    行為實不足取，惟念其犯後坦承犯行，態度尚屬良好，且轉
    讓之數量非鉅，情節尚非重大等一切情狀，量處如主文所示
    之刑，以示懲儆。
五、扣案之不明粉末10包，經鑑定結果均確含第二級毒品甲基安
    非他命之成分，業如上述，且該包裝袋因與其內之毒品業已
    無法析離，應將之同視為第二級毒品，從而不問屬於犯人與
    否，應依毒品危害防制條例第18條第1 項前段規定，宣告沒
    收銷燬之；而鑑驗所耗損之毒品，既已費失，自無庸宣告沒
    收銷燬。至扣案之海洛因24.78 公克、吸食器1 個、汽車零
    件23件、夾鏈袋1 批及煙頭1 個等物，與本件轉讓第二級毒
    品甲基安非他命之犯行並無關聯性，爰不併予沒收或沒收銷
    燬之諭知。
六、末按甲基安非他命經行政院衛生署先後於69年12月8 日衛署
    藥字第301124號、79年10月9 日衛署藥字第904142號公告列
    入藥物藥商管理法第16條第1 款（即現行藥事法第22 條 第
    1 項第1 款）之禁藥管理，迄今尚屬藥事法所規範之禁藥，
    然同時亦屬於毒品危害防制條例第2 條第2 項規定之第二級
    毒品。又關於轉讓甲基安非他命之行為，分別於藥事法第83
    條第1 項、毒品危害防制條例第8 條第2 項定有罰則，其中
    藥事法第83條第1 項法定刑為7 年以下有期徒刑，得併科新
    臺幣5 百萬元以下罰金，較毒品危害防制條例第8 條第2 項
    法定刑為6 月以上5 年以下有期徒刑，得併科新臺幣70萬罰
    金之刑度為重。而藥事法第83條第1項 係於93年4 月21日修
    正公布，同年月23日施行，毒品危害防制條例則係92年7 月
    9 日修正公布，自93年1 月9 日起施行，因此，藥事法第83
    條第1 項之規定，應屬毒品危害防制條例第8 條第2 項、第
    6 項之後法。惟毒品危害防制條例，係為防制毒品危害，維
    護國民身心健康而制定，且所謂毒品，係指具有成癮性、濫
    用性及對社會危害性之麻醉藥品與其製品及影響精神物質與
    其製品；並依毒品成癮性、濫用性及對社會危害性，授權由
    法務部會同行政院衛生署組成審議委員會，每三個月定期檢
    討，報由行政院公告調整之。至醫藥及科學上需用之麻醉藥
    品與其製品及影響精神物質與其製品之管理，另以法律定之
    ，毒品危害防制條例第1 條、第2 條明揭此旨。而藥事法立
    法目的在於藥事管理，主管機關為行政院衛生署或直轄市政
    府或縣市政府，故藥事之管理，則僅止於藥品之管理，禁藥
    亦未必為毒品，此參諸藥事法第1 條、第2 條規定自明。故
    毒品危害防制條例與藥事法二者，並無必然之特別法與普通
    法關係。從而涉及行為人自戕之施用毒品、與因此衍生販賣
    、轉讓、運輸、販賣毒品之罪行，衡諸前揭立法意旨，應適
    用毒品危害防制條例之規定，較意在防止一般不知情國民誤
    用他人違法製造、販賣、輸入、供應、調劑、運送、寄藏、
    牙保、轉讓或意圖販賣而陳列偽藥、禁藥，致傷身心健康之
    藥事法為當，併予敘明。
據上論斷，應依刑事訴訟法第273 條之1 第1 項、第284 條之1
、第299 條第1 項前段，毒品危害防制條例第8 條第2項、第18
條第1 項前段，刑法第11條、第2 條第1 項前段、修正前刑法第
56條，判決如主文。
本案經檢察官甲○○到庭執行職務。
中    華    民    國    95    年    7     月    20    日
                  刑事第三庭    法  官  錢衍蓁
以上正本證明與原本無異。
如不服本判決，應於收受送達後10日內向本院提出上訴書狀。
中    華    民    國    95    年    7     月    20    日
                                書記官  周美
毒品危害防制條例第8條第2項：
轉讓第二級毒品者，處6 月以上5 年以下有期徒刑，得併科新臺
幣70萬元以下罰金。


司法院資訊處製作；財團法人民間司法改革基金會備份。
